【裁判字號】    89,小上,151
【裁判日期】    900112
【裁判案由】    給付價金
【裁判全文】
臺灣高雄地方法院民事判決  八十九年度小上字第一五一號
    上訴人      甲○○
    被上訴人    榮久營造工程股份有限公司
    法定代理人  乙○
右當事人間請求給付價金事件，上訴人對於中華民國八十九年九月七日本院高雄簡易
庭八十九年度雄小字第一七○五號第一審判決提起上訴，本院判決如左：
    主    文
上訴駁回。
第二審訴訟費用新臺幣伍佰零玖元由上訴人負擔。
    理    由
一、按對於小額程序之第一審判決提起上訴，非以其違背法令為理由，不得為之。所
    謂判決違背法令，乃指判決不適用法規或適用不當，有民事訴訟法第四百六十九
    條所列第一款至第五款事由時，其判決當然為違背法令。再當事人於第二審程序
    不得提出新攻擊或防禦方法。次按依上訴意旨足認上訴為無理由者，得不經言詞
    辯論為之，並應為駁回之判決，分為民事訴訟法第四百三十六條之二十四第二項
    、第四百三十六條之二十八前段、第四百三十六條之三十二第二項準用第四百六
    十八條及第四百六十九條第一款至第五款（同條第六款則不在準用之列）、第四
    百三十六條之二十九第二款、第四百四十九條第一項，分別定有明文。是當事人
    提起上訴，如依民事訴訟法第四百六十八條規定，以小額程序之第一審判決有不
    適用法規或適用法規不當為理由時，其上訴狀或理由狀應有具體之指摘，並揭示
    該法規之條項或其內容，若係成文法以外之法則，應揭示該法則之旨趣，倘為司
    法院解釋或最高法院之判例，則應揭示該判解之字號或其內容，如以民事訴訟法
    第四百六十九條第一款至第五款所列情形為理由時，其上訴狀或理由書，應揭示
    合於該條款之事實。上訴狀或理由書如未依此項方法表明，或其所表明者，顯與
    上開法條規定不相合時，即難認為已對小額程序之第一審判決之違背法令有具體
    之指摘，其上訴自難認為合法。
二、本件上訴意旨略以：(一)原審八十九年七月二十八日發出通知書，其期日種類表明
    為「調解」，惟屆期到庭後調解進行中程序上，既未經宣告調解無效及未經當事
    人一造之聲請或合意，便逕行為訴訟之辯論，已違民事訴訟法第四百十六條、第
    四百十九條及第四百二十七條第三款之規定。在進行辯論程序中，未允許上訴人
    完足陳述必要之聲明，違背民事訴訟法第一百九十九條第二款闡明權之義務，其
    訴訟程序即屬有重大瑕疵，故其所為之裁決，即屬違背法令。(二)本案系爭價金，
    乃係從事假設工程項目，供放樣、釘木樁標示其基本水平線，再以該水平基準線
    ，才能反測出地下埋藏若干土方，應與訴外人安連發工程開發有限公司承攬之範
    圍內之地下運棄土無涉，本案就有爭執之事實或有疑問之事實，顯然原審認事見
    解失當，用法違誤為民事訴訟法第四百七十六條規定之違背法令。(三)上訴人提出
    搪塞之安連發工程開發有限公司及工程合約，用以取信係交由安連發工程開發公
    司承攬，事實上完全不實，特加以申明駁斥，按安連發公司雖曾簽約，但由於可
    歸責以被上訴人之責任，早於解約未做，並有拋棄書，其係肇因於被上訴人申報
    不符，擅自變更向台南市政府申報之土尾棄土地點場，不擬按申報地點照實運送
    ，擬改變運往台南安南區○○路「科技園區」填土出售土方。被上訴人不付運棄
    土工程費，反而欲向安連發公司收取每立方十五元，致為安連發公司不接受，雙
    方發生糾紛，導致解約，最後才由東穎鑫實業公司收尾，被上訴人主張交由安連
    發公司承攬一節，主張虛構不實，原審見解失當，遽爾駁回，抑且未盡調查之能
    事，不得謂有合法之認定等語。
二、本件上訴人對小額程序之第一審判決提起上訴，雖係主張該判決違背法令為理由
    ，惟核其上訴理由狀所載內容，無非對原判決為下列指摘，茲分述如下：
  (一)按當事人兩造於期日到場而調解不成立者，法院得依一造當事人之聲請，按該事
    件應適用之訴訟，命即為訴訟之辯論，為民事訴訟法第四百十九條第一項前段所
    規定。查上訴人以原審八十九年七月二十八日送達期日通知書，其期日通知表明
    為調解，惟屆期兩造到庭後，原審於進行調解程序中，既未宣告調解無效，亦未
    經兩造一造之聲請或合意，便逕行為訴訟之辯論，已違民事訴訟法第四百十六條
    、第四百十九條及第四百二十七條第三款規定云云。然查，原審係於八十九年七
    月二十八日下午三時許先行調解程序，因兩造於期日到場無法成立調解，故獲原
    審法官當庭諭知調解不成立，而兩造並當庭聲請進入訴訟程序為本案訴訟辯論，
    有原審八十九年八月二十四日調解程序筆錄及言詞辯論筆錄可稽（參原審卷第二
    十二頁、第四十四頁）。而按關於言詞辯論所定程式之遵守，專以筆錄證之，為
    民事訴訟法第二百十九條所明定，則上訴人主張原審於進行調解程序期日未宣告
    調解無效，亦未經兩造一造之聲請或合意逕為訴訟之辯云云，自屬於法無據。
  (二)再民事訴訟法第一百九十九條第二項規定，審判長應向當事人發問或曉諭，令其
    陳述事實、聲明證據，或為其他必要之聲明及陳述，其所聲明及陳述有不明瞭或
    不完足者，應令其敘明或補充云云，此為審判長因定訴訟關係之闡明權，同時並
    為其義務，故審判長對於訴訟關係未盡此項必要之處置，違背闡明之義務者，其
    訴訟程序即有重大瑕疵，而基此所為之判決，亦屬違背法令，固為最高法院四十
    三年度台上字第一二號判例所揭示。然依據原審前開八十九年八月二十五日調解
    筆錄及言詞辯論筆錄，認原審法官已詳令當事人發問或曉諭，陳述事實及聲明證
    據，兩造於原審法官訊問尚有何主張及舉證時，均稱無其主張及舉證等情，是此
    ，足認原審法官並無違背闡明之義務，故上訴意旨此部分指摘，尚無可採。
  (三)至於上訴人意旨所指摘系爭價金，乃係從事假設工程項目，與訴外人安連發工程
    開發有限公司承攬之範圍內之地下運棄土無涉，且上訴人所執安連發工程開發有
    限公司及工程合約，用以取信係交由安連發工程開發公司承攬，該公司雖曾簽約
    ，但係肇因於被上訴人申報不符，擅自變更向台南市政府申報之土尾棄土地點場
    ，不擬按申報地點照實運送，擬改變運往台南安南區○○路「科技園區」填土出
    售土方。被上訴人不付運棄土工程費，反而欲向安連發公司收取每立方十五元，
    致為安連發公司不接受，雙方發生糾紛，導致解約，最後才由東穎鑫實業公司收
    尾，被上訴人主張交由安連發公司承攬云云。惟上訴人就原審判決此部分究違背
    何一法規條項，並未具體揭示說明，揆諸首開說明，其就此部分之上訴已難認為
    合法。況且，原審判決認為上訴人主張其為系爭工程之承攬人，所執之簽收單據
    云云，尚無可採，乃原審取捨證據認定事實之職權行使範圍，並無違法可指，上
    訴人執此指摘原判決違法，並非有據。
三、綜上所述，上訴意旨執上開事由指摘原判決違背法令，顯無理由，本院爰不經言
    詞辯論，駁回其上訴。
四、次按於小額訴訟之上訴程序，法院為訴訟費用之裁判時，應確定其費用額，民事
    訴訟法第四百三十六條之十九第一項、第四百三十六條第三十二第一項規定甚明
    。本件第二審裁判費用既認定應由上訴人負擔，故上訴人所支出之第二審裁判費
    用三百六十八元、第二審送達郵費一百四十一元，合計為五百零九元，自應由上
    訴人公司負擔。
五、據上論結：本件上訴為無理由，依民事訴訟法第四百三十六條之二十九第二款、
    第四百三十六條之三十二第二項、四百四十九條第一項、第七十八條，判決如主
    文。
中      華      民      國      九十    年      一      月      十二    日
                                臺灣高雄地方法院民事第六庭
~B審判長法官  陳明富
~B法      官  楊國祥
~B法      官  張維君
右為正本係照原本作成。
本判決不得上訴。
中      華      民      國      九十    年      一      月      十二    日
~B法院書記官  鄭翠蘭


司法院資訊處製作；財團法人民間司法改革基金會備份。
